【裁判字號】    97,上易,514
【裁判日期】    970424
【裁判案由】    詐欺
【裁判全文】
臺灣高等法院刑事判決                 97年度上易字第514號
  上  訴  人  臺灣士林地方法院檢察署檢察官
  被      告  甲○○
上列上訴人因被告詐欺案件，不服臺灣士林地方法院96年度易字
第1746號，中華民國96年12月28日第一審判決（起訴案號：臺灣
士林地方法院檢察署96年度偵字第9579號），提起上訴，本院判
決如下：
    主  文
上訴駁回。
    事  實
一、甲○○明知社會上詐騙案件層出不窮，並可預見將自己之銀
    行帳戶存摺、提款卡及密碼交予他人使用，有可能幫助犯罪
    集團作為詐騙他人之用，可供騙徒對不特定人施以詐術得逞
    致被害人匯入款項後，再予提領運用，竟仍基於幫助他人實
    施詐欺取財之犯意，於民國（下同） 96年5月10日，將其所
    申請之日盛國際商業銀行股份有限公司延平分行（下稱日盛
    銀行）、帳號00000000000000號帳戶存摺、
    金融卡及密碼，交付與真實姓名年籍不詳之詐欺集團成員使
    用，嗣該詐欺集團成員於取得甲○○上開帳戶存摺等資料後
    ，即於九十六年五月十八日基於詐欺取財之犯意，撥打電話
    予乙○○，佯稱其子與他人發生衝突，需給付和解金，致乙
    ○○誤信為真，一時心慌因而陷於錯誤，於同日上午11時12
    分許及下午1時7分許，在日盛銀行中壢分行，依該詐騙集團
    指示，先後匯款新臺幣（下同）十五萬元及十萬元至甲○○
    上開帳戶內，旋即遭提領一空﹔嗣乙○○與其子聯絡上，發
    覺受騙，隨即報警處理，因而查悉上情。
二、案經臺北市政府警察局大同分局報請臺灣士林地方法院檢察
    署檢察官偵查後聲請以簡易判決處刑，經臺灣士林地方法院
    改依通常程序審理。
    理  由
一、訊據被告甲○○供承有於日盛銀行申設帳號0000000
    0000000號帳戶，嗣將該帳戶之存摺、金融卡及密碼
    交予他人之事實，惟否認有幫助詐欺犯行，辯稱：伊沒有賣
    帳戶，是對方說可以幫伊辦貸款，伊才依他們指示把伊所有
    之日盛銀行帳戶存摺、金融卡及密碼寄過去云云，經查被害
    人乙○○，因誤信某詐欺集團成員佯稱其子與他人發生衝突
    ，需給付和解金，一時心慌因而陷於錯誤，於上述時地至日
    盛銀行中壢分行，依該詐騙集團指示，先後匯款新臺幣十五
    萬元及十萬元至被告上開帳戶內，該款項並旋均遭以自動櫃
    員機提款方式提領一空等情，此據被害人乙○○指述綦詳在
    卷，並有被害人乙○○提出之日盛國際商業銀行中壢分行存
    款憑條2紙及日盛銀行延平分行96年6月27日日銀字第096200
    0057300 號函附被告甲○○開戶資料乙份等在卷可參，至被
    告雖辯稱係為申請貸款，始依他人指示，將該帳戶之存摺、
    金融卡及密碼寄至高雄市○○區○○路 120號達威旅行社，
    以順利核撥貸款云云，然查一般人向銀行辦理貸款應檢具薪
    資所得及在職證明，經銀行審核無訛後，始核撥金額予聲請
    人，此被告於原審法院審理時亦供承伊知道辦理貸款須薪資
    所得跟在職證明云云（見原審卷第24頁），則被告顯然知悉
    僅憑銀行帳戶存摺等物，實不能順利辦理貸款，且查高雄市
    左營區○○路 120號無人設籍，該處亦無開設達威旅行社，
    此有高雄市左營區戶政事務所96年11月23日高市左戶字第09
    60006747號函及高雄市政府警察局左營分局96年11月27日高
    市警左分偵字第096002  8072號函各乙紙在卷可參，被告所
    辯將存摺及金融卡寄至高雄市達威旅行社以申辦貸款乙事，
    是否屬實，實非無疑，況茍依被告所述其係為辦理貸款，始
    將該帳戶存摺、金融卡等物寄交予他人，惟何以被告亦同時
    將該提款卡密碼一併告知他人，而任由他人得使用該帳戶，
    並利用其所提供之提款卡及密碼提款，是被告上開所辯殊與
    事實有違，要無足採，被告於向日盛銀行申辦上開帳戶（包
    括存摺、金融卡、密碼）後，雖無證據足以證明其有將前開
    帳戶資料販賣予他人營利，然依被告所稱，其於96年 5月10
    日將該帳戶之存摺、金融卡及密碼等物交予他人，是被告顯
    有於該日以不詳方式，將上揭帳戶之存摺、金融卡及密碼，
    交付真實姓名、年籍不詳之詐欺集團成員使用，嗣被害人乙
    ○○於上揭時地遭詐騙集團佯騙而陷於錯誤匯款至被告系爭
    帳戶後，該等款項並旋即遭提領一空，應堪認定。
二、查一般國人向金融機構開設帳戶，並無任何法令限制，若係
    用於存提款之正當用途，大可光明正大自行申請，無須使用
    他人之帳戶。而帳戶係用來存提款項使用，倘有人收集他人
    帳戶做不明使用，出賣或出借帳戶之人，依一般常識認知，
    極易判斷係該隱身幕後之使用人意圖以使用他人帳戶，使帳
    戶內之存提款情形不易遭人循線追查，自能得知係用來犯罪
    所得之用。且日常生活，不法之徒最常利用他人帳戶來詐騙
    錢財，被告竟任意將上開帳戶之存摺、提款卡及密碼，交付
    予姓名、年籍不詳之不明人士使用，被告自可預見該收集帳
    戶之人可能將之用來從事詐欺犯罪，作為詐欺取財之人頭帳
    戶，以收取被害人匯入之款項，惟其竟仍將其帳戶存摺、金
    融卡及密碼交付該來路不明之人，顯具有縱有人以其金融帳
    戶實施詐欺犯罪亦不違背其本意之幫助意思甚明。而按刑法
    上之幫助犯，係對於犯罪與正犯有共同之認識，而以幫助之
    意思，對於正犯資以助力，而未參與實施犯罪之行為者而言
    （參照最高法院八十八年度臺上字第一二七○號判決意旨）
    ，茲查本件被告提供其帳戶之相關物件使被害人存入款項，
    僅為他人之詐欺取財犯行提供助力，尚無以自己實施詐欺犯
    罪之意思，而與他人有共同犯罪之犯意聯絡，並無參與或分
    擔詐欺犯罪之構成要件行為，是本件被告僅有幫助詐欺之犯
    意，而為詐欺構成要件以外之行為，尚難認被告係詐欺之共
    同正犯。
  綜上所述，被告所辯各節，要屬係卸責之詞，殊無採信，事證
  明確，被告幫助詐欺犯行洵堪認定。
三、查被告甲○○將其申設之上揭帳戶提供予姓名、年籍不詳之
    詐欺集團成員，幫助該詐欺集團供詐騙被害人乙○○財物所
    用，核其所為，係犯刑法第 30條第1項前段、第339條第1項
    之幫助詐欺取財罪。又被告係幫助他人犯罪，應依刑法第30
    條第 2項之規定，按正犯之刑減輕之。原審以被告上述犯行
    ，事證明確，援引刑法第30條第1 項、第2 項、第339 條第
    1項，第41條第1項前段，刑法施行法第1條之1之規定，並審
    酌被告之素行、犯罪之動機、目的、手段，提供帳戶供詐欺
    集團詐騙他人財物，危害社會正常交易安全，增加被害人尋
    求救濟之困難，並使犯罪之追查趨於複雜，被害人因而所遭
    詐騙之金額，迄未與被害人達成和解，及犯罪後之態度等一
    切情狀，量處有期徒刑 4月，並諭知易科罰金之折算標準，
    經核認事用法，並無違誤，而查被告前無何不良素行，本次
    因一時虞疏，提供其所有之帳戶存摺、金融卡及密碼等物供
    他人使用，惟並無積極證據足證被告有因而獲得何利益，而
    被告並罹有腦血管疾病，須持續接受檢查及治療，此有天主
    教會耕薪醫院出具之診斷證明書及勞工保險殘廢診斷書等影
    本在卷可參，並依被告所犯係法定刑五年以下有期徒刑、拘
    役或 1仟元以下罰金之罪，原審因而審酌被告犯罪之情節及
    犯罪後之態度，量處有期徒刑 4月，並諭知易科罰金之折算
    標準，尚難認屬量刑過輕，檢察官上訴意旨指摘原審對被告
    量刑過輕，尚難認有理由，應予駁回。
據上論斷，應依刑事訴訟法第368條，判決如主文。
本案經檢察官許美女到庭執行職務。
中    華    民    國    97    年    4     月    24    日
                  刑事第五庭    審判長法  官  吳  敦
                                      法  官  陳春秋
                                      法  官  張傳栗
以上正本證明與原本無異。
不得上訴。
                                      書記官  李佩真
中    華    民    國    97    年    4     月    24    日
附錄：本案論罪科刑法條全文
中華民國刑法第339條
意圖為自己或第三人不法之所有，以詐術使人將本人或第三人之
物交付者，處5 年以下有期徒刑、拘役或科或併科1 千元以下罰
金。
以前項方法得財產上不法之利益或使第三人得之者，亦同。
前二項之未遂犯罰之。


司法院資訊處製作；財團法人民間司法改革基金會備份。
